臺灣新北地方法院三重簡易庭小額民事判決
111年度重小字第2714號
原      告  簡清欽
被      告  林佑融
訴訟代理人  徐郁翔

上列當事人間請求侵權行為損害賠償事件，於民國111年9月2日
言詞辯論終結，本院判決如下：
    主  文
被告應給付原告新臺幣壹萬參仟捌佰零貳元，及自民國一百一十
一年七月十二日起至清償日止，按年息百分之五計算之利息。
原告其餘之訴駁回。
訴訟費用新臺幣壹仟元由被告負擔新臺幣貳佰玖拾元，餘由原告
負擔。
本判決原告勝訴部分得假執行。
    理由要領
一、本件被告就原告所有（靠行）車號000-0000號營業小客車（
    下稱系爭車輛）所受損害，應負侵權行為損害賠償責任乙節
    ，不加以爭執。茲就原告得請求被告賠償之項目及金額，分
    別審酌如下：
（一）修復費用新臺幣（下同）12,669元部分：按物被毀損時，
      被害人除得依民法第196條請求賠償外，並不排除民法第2
      13條至第215條之適用。而依民法第196條請求賠償物被毀
      損所減少之價額，得以修復費用為估定之標準，但以必要
      者為限（例如︰修理材料以新品換舊品，應予折舊）〔最高
      法院77年度第9次民事庭會議決議(1)意旨參照〕。本件原
      告所有系爭車輛之修復係以新材料更換受損之舊材料，則
      以修復費作為損害賠償依據時，自應將材料費折舊部分予
      以扣除。查系爭車輛係於民國107年5月（推定於15日）出
      廠使用，有行車執照在卷可佐，至110年11月6日受損時，
      已使用3年5月餘，其受損後之修復費用為12,669元（含鈑
      金暨塗裝8,809元、材料費3,860元），另有修車估價單在
      卷可佐。本院依「營利事業所得稅查核準則」第95條第6
      項：「固定資產提列折舊採用平均法、定率遞減法或年數
      合計法者，以一年為計算單位；其使用期間未滿一年者，
      按實際使用之月數相當於全年之比例計算之；不滿一月者
      ，以月計。」及依行政院所頒「固定資產耐用年數表」及
      「固定資產折舊率表」之規定，可知運輸業用客車、貨車
      之耐用年數為4年，按定率遞減法每年折舊千分之438，依
      其最後一年之折舊額，加歷年折舊累積額，總和不得超過
      該資產成本原額之10分之9之計算方法，因系爭車輛之折
      舊年數以3年6月計，則其修復材料費扣除折舊後之餘額為
      535元（計算式如附表所示，元以下四捨五入，下同）；
      至於鈑金暨塗裝，不因新舊車輛而有所不同，被告應全額
      賠償，計被告應賠償原告之修復費用共9,344元（計算式
      ：8,809元＋535元＝9,344元）。
（二）營業損失31,500元部分：原告主張系爭車輛受損之修車期
      間3日，另因前往聲請交通事故資料、調解等計有4天，合
      計7天無法營業，以每日營業收入4,500元計算，受有營業
      損失31,500元（計算式：7天×4,500元＝31,500元）等語，
      被告則辯稱：營業損失我們認可三天，每日營業收入應以
      942元或980元計算，此參酌交通部編印之計程車營運狀況
      調查報告，98年度北部地區計程車駕駛人每月營業收入40
      ,134元，扣除相關營業支出後，平均每月淨收入20,741元
      為計算標準等語。按損害賠償之債，以有損害之發生及有
      責任原因之事實，並二者之間，有相當因果關係為成立要
      件。故原告所主張損害賠償之債，如不合於此項成立要件
      者，即難謂有損害賠償請求權存在。損害賠償之債，以有
      損害之發生及有責任原因之事實，並二者之間，有相當因
      果關係為成立要件。故原告所主張損害賠償之債，如不合
      於此項成立要件者，即難謂有損害賠償請求權存在（最高
      法院48年台上字第481號判例要旨參照，但本則判例，依
      據108年1月4日修正，108年7月4日施行之法院組織法第57
      條之1第2項，其效力與未經選編為判例之最高法院裁判相
      同）。本件原告所主張之4天營業損失，係因其為行使權
      利及訴訟進行中為保障其權利所應負擔之必要花費與成本
      ，與被告之過失行為間，不具相當因果關係存在，故無從
      認定為本件車禍事件所必然發生之衍生性經濟損失，故原
      告只得請求被告賠償修車期間3天之營業損失。次查，系
      爭車輛排氣量為1798CC，有行車執照在卷可稽，參以臺北
      市計程車客運商業同業公會109年8月7日北市計客字第109
      362號函，可知2000CC以下計程車應以每日平均營業收入1
      ,486元為計算標準，原告雖主張每日營業所得為4,500元
      ，被告雖亦以上情置辯，然原告之主張未扣除相關成本，
      而被告所引用之98年度北部地區計程車駕駛人每月營業收
      入40,134元，距現今已逾10年，自非能貼近真實，本院認
      應以上開公會函文核定之1,486元，作為營業損失計算之
      標準，始為合理。準此，原告得請求被告賠償3天營業損
      失4,458元（計算式：1,486元×3天＝4,458元）。
（三）代步交通費用3,500元部分：按當事人主張有利於己之事
      實者，就其事實有舉證之責任，民事訴訟法第277條前段
      有明文規定。本件原告固主張因系爭車輛受損，致原告前
      往聲請交通事故資料、聲請調解等，需搭乘計程車，計支
      出交通費用3,500元云云，然未據原告提出任何單據以實
      其說，且縱有支出，亦係原告為行使或保障其權利所應負
      擔之必要花費與成本，與被告之過失行為間，不具相當因
      果關係存在，故原告此部分請求，非屬有據。
（四）以上合計，被告應賠償原告之金額共計13,802元（計算式
      ：9,344元＋4,458元＝13,802元）。
二、從而，原告依侵權行為之法律關係，請求被告給付如主文所
    示之金額，及自起訴狀繕本送達翌日即111年7月12日起至清
    償日止，按年息5%計算之法定遲延利息，為有理由，應予准
    許；逾此部分之請求，為無理由，應予駁回。
三、本件原告勝訴部分，係依小額程序所為被告敗訴之判決，爰
    依職權宣告假執行。另本件訴訟費用為1,000元，併依職權
    確定由被告負擔290元，餘由原告負擔。
中　　華　　民　　國　　111 　年　　9 　　月　　30　　日
                      法  官  趙義德
以上正本係照原本作成。
如不服本判決，應於送達後20日內，向本院提出上訴狀，並表明
上訴理由（上訴理由應表明一、原判決所違背之法令及具體內容
。二、依訴訟資料可認為原判決有違背法令之具體事實。）如於
本判決宣示後送達前提起上訴者，應於判決送達後20日內補提上
訴理由書（須附繕本），如未於上訴後20日內補提合法上訴理由
書，法院得逕以裁定駁回上訴。
中　　華　　民　　國　　111 　年　　9 　　月　　30　　日
                      書記官  張裕昌

附表
-----
折舊時間           金額
第1年折舊值        3,860×0.438=1,691
第1年折舊後價值    3,860-1,691=2,169
第2年折舊值        2,169×0.438=950
第2年折舊後價值    2,169-950=1,219
第3年折舊值        1,219×0.438=534
第3年折舊後價值    1,219-534=685
第4年折舊值        685×0.438×(6/12)=150
第4年折舊後價值    685-150=535